【裁判字號】    98,建,66
【裁判日期】    991223
【裁判案由】    損害賠償
【裁判全文】
臺灣臺北地方法院民事判決                98年度建字第66號
原      告  國防部總政治作戰局
法定代理人  王明我
訴訟代理人  林志宏律師
被      告  白省三即白省三建築師事務所
訴訟代理人  謝邦治
            邱雅文律師
            莊植焜律師
上列當事人間請求損害賠償事件，本院於中華民國99年12月9日
言詞辯論終結，判決如下：
    主      文
原告之訴及假執行之聲請均駁回。
訴訟費用由原告負擔。
    事實及理由
壹、程序方面
一、原告之法定代理人原為楊天嘯，嗣於本件訴訟繫屬後先變更
    為鄭瑞堅，復變更為王明我，鄭瑞堅及王明我先後於民國98
    年6月10日及99年5月5日具狀聲明承受訴訟，並有聲明承受
    訴訟狀及國防部人事派令影本在卷可稽（本院卷(一)第92頁至
    第95頁、卷(二)第58頁至第60頁），核與民事訴訟法第170條
    、第175條及第176條之規定相符，應予准許。
二、按訴狀送達後，原告不得將原訴變更或追加他訴，但擴張或
    減縮應受判決事項之聲明者，不在此限，民事訴訟法第255
    條第1項第3款定有明文。查原告起訴時訴之聲明為：「(一)被
    告應給付原告新臺幣（下同）10,000,000元，及自起訴狀繕
    本送達翌日起至清償日止，按年息5％計算之利息。(二)願供
    擔保請准宣告假執行。」，嗣原告於99年4月7日具狀變更訴
    之聲明為：「(一)被告應給付原告69,193,718元，及自起訴狀
    繕本送達翌日起至清償日止，按年息5％計算之利息。(二)願
    以現金或合作金庫銀行中山分行無記名可轉讓定期存單供擔
    保請准宣告假執行。」（本院卷(二)第16頁），原告所為訴之
    變更，核屬擴張應受判決事項之聲明，揆諸前揭規定，並無
    不合。
貳、實體方面
一、原告主張：
  (一)原告為國軍老舊眷舍改建業務之執行機關，因辦理屏東縣崇
    武、大武眷村改建新建工程（下稱系爭工程）之需要，乃與
    被告簽訂「國軍老舊眷村改建計畫新建工程設計監造委託個
    案契約書」（下稱系爭設計監造契約），將系爭工程之設計
    監造委託被告辦理，依系爭設計監造契約第11條之約定，可
    知被告對原告負有詳為繪製編列及計算正確工程數量之義務
    ，如因被告設計編列工程數量上之顯然錯誤，導致變更設計
    致須增加工程費逾合理誤差範圍（即被告所編列之工程數量
    與實作數量相差10％以上）時，被告應對原告所受損害負損
    害賠償責任。又系爭工程係發包由訴外人榮民工程股份有限
    公司（下稱榮工公司）承攬施作，因承包商榮工公司就系爭
    工程之鋼筋、門窗、石材、其它裝修及水電材料等項目之實
    作數量較被告所設計之契約數量超過10％，並且尚有部分工
    程漏項之情事，榮工公司乃向原告申請辦理契約變更調整契
    約價金，並展延工期，嗣承包商榮工公司與原告協議不成，
    遂向行政院公共工程委員會申請履約爭議調解，行政院公共
    工程委員會嗣作成調解建議（調0000000號），認定系爭工
    程之設計圖說確有數量計算錯誤及漏列工程項目之情事，且
    係出於被告疏失所致，原告因而增付69,193,718元（含稅）
    之工程款予承包商榮工公司，致受有履行利益以外之損害，
    且此損害與被告提出之設計圖說有數量計算錯誤及漏項之情
    事間具有相當因果關係，被告係屬加害給付，自應負損害賠
    償責任。
  (二)又系爭工程投標須知第22條第1項雖限定承包商榮工公司對
    於數量差異要求須在訂約後3個月內提出異議，否則即不得
    提出，惟圖說所表彰之工程規格，仔細合算出所需各種物料
    之數量、工資、機具之耗損等，需專業人士始可製作，繪製
    圖說之建築師及據以核算工程項目及數量之人，既均相同，
    但仍可能產生計算錯誤、漏列工程項目等疏失，可見其估算
    之困難，若要求承包商自行核算並承擔其危險，就數量所生
    差異需在3個月內提出異議，無異令估算錯誤之風險歸諸承
    包商負擔，顯屬過苛，故該投標須知有違誠信原則、政府採
    購法第63條第1項所定之採購契約要項第33條第2款及工程採
    購契約範本第3條之虞，原告實難以因有前揭投標須知之規
    定即拒絕承包商榮工公司調整工程款之請求。
  (三)再者，依系爭設計監造契約第2條、第6條之約定，可知系爭
    設計監造契約並無必須處理事務或辦理工作達到依其規劃設
    計完成建築之成果，始能請求報酬之約定；復依系爭設計監
    造契約第9條之約定，可知被告除涉及建築法第13條規定專
    業工程部分得交由專業工程技師負責辦理外，被告負有自己
    處理委託事務之義務；再依系爭設計監造契約第10條之約定
    ，可知被告負有報告委任事務進行狀況及明確報告顛末之義
    務，承上可知，系爭設計監造契約應屬委任契約，而非屬承
    攬契約。縱認系爭設計監造契約係屬承攬契約，然本件原告
    主張被告因其提出之設計圖說有數量計算錯誤及有漏列工程
    項目之情事，致原告受有應增付該差異數量超過10％及漏項
    工程數量之工程款予承包商榮工公司之損害，係依系爭設計
    監造契約第11條第2項、第5項約定及民法第227條不完全給
    付損害賠償責任規定為請求，與承攬人之瑕疵擔保責任不同
    ，自應非屬民法第495條之瑕疵擔保損害賠償請求權之範疇
    ，故無民法第514條第1項規定1年短期消滅時效之適用。是
    原告確因被告之設計責任疏失致受有增付工程款69,193,718
    元之損害（系爭工程實作數量超過契約數量10％而需增付之
    工程款68,701,673元＋系爭工程漏列工程項目而需增付之工
    程款492,045元＝69,193,718元），依系爭設計監造契約第
    11條第2項、第5項之約定及民法第227條之規定，原告自得
    請求被告負損害賠償責任。
  (四)聲明：
  1.被告應給付原告69,193,718元，及自起訴狀繕本送達翌日起
    至清償日止，按年息5％計算之利息。
  2.願以現金或合作金庫銀行中山分行無記名可轉讓定期存單供
    擔保請准宣告假執行。
二、被告則以：
  (一)系爭工程標單固有「數量計算差異」及「漏項」之情事，然
    數量計算差異係因承包商榮工公司之施工工法與原設計施工
    工法不同所致，並非被告之疏失。再依原告與承包商榮工公
    司簽訂之「國軍老舊眷村新建工程屏東縣崇武大武新村基地
    工程契約」（下稱系爭工程契約），承包商榮工公司就系爭
    工程契約所負之具體工作內容及承攬範圍，係以原告招標公
    告內之「設計圖」及「施工規範」為準；因此，縱使被告於
    招標前預估編製之標單內容，有較系爭工程實際所需數量短
    少或漏列工程項目，承包商榮工公司仍負有按「設計圖」及
    「施工規範」完成施工之義務，原告亦有要求承包商榮工公
    司按「設計圖」及「施工規範」完成工作物之權利，故標單
    內數量項目估計上之誤差，並不會發生承包商得據以短工減
    料，致損害原告「工作完成請求權」之情事。又依系爭工程
    投標須知第22條及系爭工程契約第7條之約定，可知系爭工
    程之報酬計付方式係採「改良式總價契約」，即將總價契約
    固定報酬之特性，保留在一定限度之比例範圍即10%內，亦
    即當系爭工程實作數量較標單原定數量為多時，承包商榮工
    公司在契約原訂數量10％範圍內，無權要求原告追加給付工
    作報酬，惟當實作數量超過原訂數量10％時，原告始須就逾
    10％超量部分，給付等價之承攬報酬，以符對價平衡及公平
    合理原則，足見原告所負之承攬報酬給付義務，自始即包含
    數量增加逾10％及漏項部分，故原告同意增付承包商榮工公
    司69,193,718元之工程款，其性質僅屬原告履行系爭工程契
    約所明訂之報酬給付義務，並非係被告所造成之損失；況且
    如以原告整體財產狀況觀察，系爭契約標單數量上之估算誤
    差，不但未造成原告現存法益或契約權益之損失外，反而使
    原告為國庫節省原訂數量10％範圍內之公帑，原告因此獲有
    實質經濟上的額外利得。
  (二)縱認原告依系爭工程契約應給付承包商榮工公司之承攬報酬
    係屬原告之損失，然系爭工程數量若無漏算及漏項情事，則
    本件估算之工料項目及數量即已涵蓋本件「數量超過10％」
    及「漏項」部分，則承包商在標單內就「數量超過10％」及
    「漏項」部分填入單價，並據以與原告締約時，原告本即負
    有給付上開工程款之義務。又依系爭工程投標須知第22條第
    1項之規定，縱被告數量計算有誤，契約估算數量與實作數
    量差異之情況下，亦不必然導致原告須增付工程款之結果，
    ，倘承包商榮工公司未於訂約後3個月內提出數量異議，原
    告日後即無須就實作數量超過原契約部分給付增付工程款；
    而原告及承包商榮工公司早於89年7月27日簽訂系爭工程契
    約，依系爭工程投標須知第22條第1項之規定，承包商榮工
    公司應於89年10月27日前就標單估算數量提出異議，然承包
    商榮工公司於施工過程中，均未曾對標單數量內容表示任何
    意見，遲至系爭工程全面竣工後，方於94年4月4日發函向原
    告請求增付工程款，原告本得拒絕承包商榮工公司之請求，
    卻於95年12月28日與榮工公司成立調解，同意增付數量超過
    10％及漏項部分之工程款。是被告估算系爭工程數量錯誤與
    原告給付工程報酬間，並不具有相當因果關係，故原告請求
    被告負本件損害賠償責任，亦屬無據。
  (三)再者，縱認原告確實受有損失，且與被告行為間具有相當因
    果關係，然系爭設計監造契約性質上乃屬「承攬契約」，故
    不論定作人之「減少報酬請求權」或「損害賠償請求權」均
    應受民法第514條第1項1年短期時效之限制，依本案承包商
    榮工公司94年6月17日建基工字第0940001347號函，原告早
    於94年4月即知悉系爭工程有「數量計算差異」及「漏項」
    之情事，惟原告自瑕疵發現日即94年4月起至被告收受本件
    起訴狀繕本之日即97年11月13日止，期間已長達3年半，顯
    罹於民法第514條第1項所定1年短期時效之規定，是原告依
    法已喪失本件請求損害賠償權等語，資為抗辯。
  (四)聲明：
  1.原告之訴駁回。
  2.如受不利判決，願供擔保請准宣告免為假執行。
三、兩造不爭執事項
  (一)原告為國軍老舊眷舍改建業務之執行機關，因辦理屏東縣崇
    武、大武眷村改建新建工程之需要，與被告簽訂系爭設計監
    造契約，將系爭工程之設計監造委託被告辦理（本院卷(一)第
    10至34頁）。
  (二)依據系爭設計監造第23條約定：「爭議處理：一、如有爭議
    時，乙方（即被告）應以書面向甲方（即原告）請求解釋，
    然乙方對甲方所為之解釋不服時，得於收受甲方書面答覆後
    15日內向行政院公共工程委員會申請調處，若仍未被甲乙雙
    方同時接受時，再於7日內向中華民國商務仲裁協會聲請仲
    裁，如乙方未於前開期限內聲請爭議處理或仲裁，視同接受
    甲方之決定。二、仲裁之判定為最終之裁判，雙方均應依仲
    裁判定履行，仲裁期間所造成之損失，由經仲裁判定過失一
    方負責賠償。三、仲裁期間除甲方通知停工或雙方另有約定
    外，雙方應繼續履行本契約之義務。四、不以仲裁方式解決
    者，雙方若進行有關本契約之訴訟時，同意以中華民國法律
    為依據並以台北地方法院為管轄法院。」（本院卷(一)第29、
    第108頁）。
  (三)原告將系爭工程發包由承包商榮工公司承攬施作（本院卷(一)
    第205、206頁），惟因承包商榮工公司就系爭工程之鋼筋、
    門窗、石材、其它裝修及水電材料等項目之實作數量較被告
    所設計之契約數量超過10％，並且尚有部分工程漏項之情事
    ，承包商榮工公司乃向原告申請應辦理系爭工程契約變更設
    計調整契約價金，並展延工期，嗣承包商榮工公司與原告協
    議不成，承包商榮工公司遂向行政院公共工程委員會申請履
    約爭議調解，行政院公共工程委員會嗣作成調0000000號調
    解建議，上開調解建議記載：「建議他造當事人就施作數量
    超過10％部分、漏項部分及情事變更部分同意依系爭工程項
    目經建築師核算之施作數量超量總表給付價金71,527,  325
    元（含稅）。」等語（本院卷(一)第35至37頁），此調解建議
    業經原告同意接受，原告並已增付69,193,718元（含稅）之
    款項予承包商榮工公司。
四、得心證之理由：
    本件原告主張兩造簽訂系爭設計監造契約，將系爭工程之設
    計監造委託被告辦理，被告對原告負有詳為繪製編列及計算
    正確工程數量之義務，詎被告就系爭工程有數量計算錯誤及
    工程漏項之情事，經行政院公共工程委員會做成調解建議，
    原告須增付69,193,718元（含稅）之工程款予承包商榮工公
    司，致原告受有損害；雖依系爭工程投標須知第22條第1項
    規定：「若工程計算錯誤致實作數量逾百分之十以上部分，
    得以變更設計增減之，惟承包商需於3個月內提出數量異議
    。」，惟此規定違反誠信原則、政府採購法第33條第2款及
    工程採購契約範本第3條；且原告就系爭工程之履行利益，
    即在契約總價27億3千萬元範圍內取得承包商榮工公司依設
    計圖說、規範施作完成所有實作工程項目，因被告編制工程
    數量時有誤差及漏項情事，導致原告需額外增付工程款予承
    包商榮工公司，顯屬加害給付；又系爭設計監造契約係屬委
    任契約性質，自無被告所稱請求權已罹於民法第514條第1項
    1年短期時效之問題。為此，依系爭設計監造契約第11條第2
    項、第5項之約定及民法第227條規定，被告自應對原告負損
    害賠償責任，則為被告所否認，並以前詞置辯，是本件所應
    審究者為：(一)本件就系爭工程項目之數量計算差異及漏項之
    情事，是否為被告之疏失？被告是否違反系爭設計監造契約
    中應盡之義務？原告因系爭工程實作數量超過契約數量10％
    及漏項而增付之工程款69,193,718元，是否為原告之損害？
    若是，被告就系爭工程有數量計算差異及漏項之情事與原告
    之損害間是否有因果關係？(二)若被告應負損害賠償責任，則
    系爭設計監造契約之性質為何？本件損害賠償請求權是否有
    民法第514條第1項短期時效之適用？茲論述如下：
  (一)系爭工程因實作數量超過契約數量10％及漏項之情事，原告
    係因行政院公共工程委員會之調解建議增付工程款予承包商
    榮工公司，並非原告所受之損害：
  1.本件原告主張被告違反系爭設計監造契約第11條第2項、第5
    項約定及民法第227條規定，未善盡設計監造之責，致原告
    受有損害云云。經查，系爭設計監造契約第11條第2項、第5
    項分別約定：「乙方（即被告）提供設計工程圖說及施工預
    算、數量計算、單價編列、規範訂定，應詳為繪製編列及訂
    定，若因顯然錯誤或疏漏以致甲方（即原告）遭受重大損失
    ，或施工期中疑義解釋及圖樣補充延誤致影響工期，或違反
    公平交易法之行為，或違反建築師法第18條（建築師受委託
    辦理建築物監造時，應遵守下列各款之規定：一、監督營造
    業依照前條《第17條》設計之圖說施工。二、遵守建築法令
    所規定監造人應辦事項。三、查核建築材料之規格及品質。
    四、其他約定之監造事項。）或20條（建築師受委託辦理各
    項業務，應遵守誠實信用之原則；不得有不正當行為及違反
    或廢弛其業務上應盡之義務。）規定，甲方得依據實情扣除
    尚未給付之設計酬金並得交付省、市建築主管機關懲戒外，
    並依甲方規定停止參加甲方工程之委託設計（監造），甲方
    並得依民法相關規定請求乙方負責賠償其損失。」、「乙方
    （即被告）保證設計及監造並無錯誤之處，但若經財團法人
    臺灣營建研究院或行政院公共工程委員會爭議處理小組認定
    發生錯誤係可歸責於乙方而導致變更設計致增加工程費時，
    除不給該部份之設計監造酬金外，其對甲方（即原告）所造
    成之損失應負賠償責任。又乙方所提供之圖說、資料及估價
    單等項目均須一致，決無私自修改等情事，否則應負法律責
    任，不得以經由甲方審核為由推諉責任。」（本院卷(一)第25
    、26頁），可知被告應負損害賠償責任之前提係以因可歸責
    於被告之事由，致其所設計之工程圖說、施工預算、數量計
    算等具有顯然錯誤或疏漏，並致原告受有重大損害者，始足
    當之。又按因可歸責於債務人之事由，致為不完全給付者，
    債權人得依關於給付遲延或給付不能之規定行使其權利；因
    不完全給付而生前項以外之損害者，債權人並得請求賠償，
    民法第227條第1項、第2項定有明文。而所謂不完全給付係
    指債務人雖為給付，然給付之內容並不符合債務本旨而言；
    在債務不履行，債務人所以應負損害賠償責任，係以有可歸
    責之事由存在為要件，故債權人如證明債之關係存在，因債
    務人不履行債務（給付不能、給付遲延或不完全給付）而受
    損害，即得請求債務人負債務不履行責任，如債務人抗辯損
    害之發生為不可歸責於債務人之事由所致，即應由其負舉證
    責任，如未能舉證證明，自不能免責，最高法院82年度台上
    字第2364號裁判要旨、82年度台上字第267號裁判要旨可資
    參照。準此，本件原告主張被告應負不完全給付之損害賠償
    責任，自應就債之關係存在、受有損害及損害與被告之行為
    間具有因果關係等，負舉證證明之責。
  2.本件原告主張被告就系爭工程就數量計算差異及漏項之情事
    有疏失，無非係以行政院公共工程委員會調解成立書為其主
    要論據；惟查，依調解成立書之內容，並無「被告疏失」之
    文句。依系爭工程投標須知第22條第1項限定承包商對於數
    量差異須在訂約後3個月內提出異議，本件系爭工程之承包
    商榮工公司既已逾期提出異議，原告自可拒絕，雖承包商榮
    工公司於前揭行政院公共工程委員會調解程序中主張該約定
    違反誠信原則云云，惟行政院公共工程委員會之調解結論，
    係認定縱認該約定有違反誠信原則之虞，然仍應在承包商與
    定作人間作合理之風險分配，此由行政院公共工程委員會調
    解成立書內容得知：「投標須知所約定就數量所生差異須在
    3個月內提出異議，則他造當事人（即原告）將此種估算錯
    誤之風險全部歸之於申請人（即承包商榮工公司），有違公
    平及誠信原則，就不可歸責於申請人之數量計算差異，基於
    風險之合理分配，他造當事人亦應承擔（即原告）。」（本
    院卷(一)第36頁），亦即原告與承包商榮工公司間就系爭工程
    數量計算差異之問題，應一併承擔，並非係認定系爭工程有
    數量計算差異及漏項之情事係因被告之設計或監造疏失所致
    。而前揭調解建議亦為原告所接受，並給付承包商榮工公司
    工程款69,193,718元，亦經被告提出95年7月4日95-三門文
    字第073號函核算確認在案（本院卷(一)第60頁），業經本院
    調閱行政院公共工程委員會相關調解卷宗審核無誤，足見原
    告於調解時即同意承包商榮工公司所提出之變更設計之異議
    ，並依據系爭工程投標須知第22條第1項及系爭工程契約第7
    條之約定增付工程款，此結果既非被告之疏失所造成，亦與
    被告依據系爭設計監造契約所應負擔之義務無關，原告主張
    有可歸責於被告之事由造成不完全給付，即無所據。
  3.經查，原告將系爭工程發包予榮工公司，依系爭工程投標須
    知第22條第1項及原告與承包商榮工公司簽訂之系爭工程契
    約第7條之約定：「標單上所列項目與數量僅供參考，投標
    人應自行按圖說詳細估算，標單數量若有不明，應於單價中
    自行調整，但不得擅自更改標單項目與數量，日後亦不得以
    任何理由要求加價。惟工程數量因本部計算錯誤，致實做數
    量有顯著之差異時，凡實做數量較契約數量增減達百分之十
    以上者，其逾百分之十之部分，得以變更設計增減之，但承
    商須於訂約後三個月內提出數量異議，否則日後不得提出。
    如因得標廠商未按圖說規範或程序施工，致超做重做部分不
    予補償。標單上不得附任何聲明或意見，否則該標單無效。
    」（本院卷(一)第201頁）、「契約總價（含稅）：一、本工
    程契約總價新臺幣貳拾柒億玖仟萬元整，詳如工程總價表（
    其價金包含廠商及其人員依法應繳納之稅捐、歸費及強制性
    保險之保險費）。二、本工程按照契約總價結算，即依契約
    總價計給，如因變更設計致工程項目或數量有增減時，就變
    更部分予以加減賬結算，若有相關項目如稅捐、利潤、勞工
    安全衛生費、管理費另列一式列計者，應依結算總價與契約
    總價之比例增減之。三、本契約總價不隨物價指數調整。」
    （本院卷(二)第72頁），可知系爭工程雖採總價承包，原則上
    由承包商榮工公司依業主即原告委請被告設計之圖說、規範
    自行訪價以為投標價之基礎，俟得標後，本於責任施工、盈
    虧自理之原則，遵照業主所定之圖說、規範完成系爭工程後
    ，業主即原告即應依契約所定總價款給付承包商榮工公司。
    倘原告委請被告設計之圖說、規範或工程單價分析表所臚列
    工程項目若有漏列或錯誤，致使承包商榮工公司投標價之基
    礎變動，實做數量較契約數量超過10％者，承包商榮工公司
    非不得依上開規定請求變更設計，以求總價承包合約執行上
    之公平合理。是本件被告縱於其提出之設計圖說有數量計算
    差異及漏項之情事，惟承包商榮工公司業已將系爭工程完工
    ，並未致原告受有損害，行政院公共工程委員會雖認定原告
    應增付工程款予承包商榮工公司，然原告所增付之工程款，
    均係承包商榮工公司針對系爭工程單價分析表數量不足及漏
    項部分仍加以施作之對價工程款，並非原告財產法益上受有
    何不利益；況且本件原告之所以須增付工程款予承包商榮工
    公司，係本於其與承包商榮工公司間就系爭工程投標須知第
    22條第1項及系爭工程契約第7條之約定，並非被告提出之設
    計圖說有數量計算差異及漏項之情形所致，尚難認原告受有
    何損害可言。是以，原告依系爭設計監造契約第11條第2項
    、第5項約定及民法第227條規定，就其增付予承包商榮工公
    司之工程款69,193,718元，請求被告應負損害賠償責任，即
    屬無據。
  (二)原告對被告既無債務不履行之損害賠償請求權，系爭設計監
    造契約之性質究為承攬契約或委任契約，及本件債務不履行
    之損害賠償請求權是否已罹於時效消滅，即無審究之必要，
    附此敘明。
五、綜上所述，系爭工程因實作數量超過契約數量10％及漏項之
    情事，原告係依據行政院公共工程委員會調解成立書而增付
    工程款予承包商榮工公司，並非原告所受之損害，原告復未
    舉證證明被告有何違反系爭設計監造契約之情事，即與系爭
    設計監造契約第11條第2項、第5項約定及民法第227條規定
    之損害賠償要件不符，原告請求被告應賠償其增付予承包商
    榮工公司之工程款，非屬有據。從而，原告依系爭設計監造
    契約第11條第2項、第5項約定及民法第227條規定，請求被
    告應給付原告69,193,718元，及自起訴狀繕本送達翌日起至
    清償日止，按年息5％計算之利息，為無理由，應予駁回。
    原告之訴既經駁回，其假執行之聲請亦失所附麗，應併予駁
    回。
六、至本件原告雖聲請鑑定被告就系爭工程有數量計算差異及漏
    項之原因為何，惟本件被告既不否認就系爭工程有數量計算
    差異及漏項之情事（本院卷(二)第3頁反面、第282頁、第318
    頁），而原告復未能舉證證明其受有何損害，已如前述，則
    本件即無鑑定之必要。
七、本件事證已臻明確，兩造其餘攻擊防禦方法核與判決結果不
    生影響，爰不另一一論述，併此敘明。
八、據上論結，本件原告之訴為無理由，依民事訴訟法第78條，
    判決如主文。
中    華    民    國    99    年    12    月    23    日
                  民事第四庭    審判長法  官  張瑜鳳
                                      法  官  許純芳
                                      法  官  林怡伸
以上正本係照原本作成
如對本判決上訴，須於判決送達後20日內向本院提出上訴狀。
如委任律師提起上訴者，應一併繳納上訴審裁判費。
中    華    民    國    99    年    12    月    23    日
                                      書記官  施若娟

司法院資訊處製作；財團法人民間司法改革基金會備份。
